臺灣橋頭地方法院民事裁定
110年度消債清字第156號
聲　請　人　
即債務人　　王國偉　00000000000000000000000000000000000
　　　　　　　　　　　現於法務部矯正署高雄監獄執行中　　
　　　　　　　　　　　0000000000000000000000000000
代　理　人　黃千珉  法扶律師
上列當事人因消費者債務清理事件聲請清算，本院裁定如下：
    主  文
聲請人王國偉自民國一百一十一年二月十八日下午四時起開始清
算程序。
命司法事務官進行本件清算程序。
    理  由
一、聲請意旨略以：聲請人即債務人王國偉前向金融機構辦理信
    用貸款、信用卡契約等，致積欠無擔保債務計新臺幣（下同
    ）245,419元，因無法清償債務，乃於民國110年5月間向臺
    灣高雄地方法院（下稱高雄地院）聲請前置調解，因債權人
    均未到庭且不同意調解而於同年8月9日調解不成立，因聲請
    人有不能清償債務或有不能清償之虞，復未經法院裁定開始
    更生程序或宣告破產，爰依法聲請准予裁定清算等語。
二、按「債務人不能清償債務或有不能清償之虞者，得依本條例
    所定更生或清算程序，清理其債務。」消費者債務清理條例
    （下稱消債條例）第3條定有明文。衡以消費者與金融機構
    間債之關係之發生，係依契約自由原則及相互間之信賴為基
    礎，此為社會經濟活動得以維繫及發展之重要支柱，債務人
    經濟窘迫，固不應任其自生自滅，債權人一方之利益，仍不
    能因之摒棄不顧。是債務人於協商程序中，自應本於個人實
    際財產及收支狀況，依最大誠信原則，商討解決方案。如終
    究不能成立協商，於聲請更生或清算時，法院審酌上開條文
    所謂「不能清償或有不能清償之虞」，自宜綜衡債務人全部
    收支、信用及財產狀況，評估是否因負擔債務，而不能維持
    最基本之生活條件；所陳報之各項花費，是否確屬必要性之
    支出；如曾有協商方案，其條件是否已無法兼顧個人生活之
    基本需求等情，為其判斷之準據。
三、經查：
  ㈠聲請人前向各金融機構辦理信用貸款、信用卡契約等，致現
    積欠無擔保債務至少245,419元，前即因無法清償債務，而
    於110年5月間向高雄地院聲請前置調解，因債權人均未到庭
    且不同意調解而於110年8月9日調解不成立等情，有110年5
    月14日前置調解聲請狀所附債權人清冊、財團法人金融聯合
    徵信中心前置協商專用債權人清冊、信用報告、調解筆錄等
    件在卷可稽，堪信為真實。
  ㈡聲請人現於法務部矯正署高雄監獄在監執行中，自101年11月
    21日入監，刑期19年7月12日，自陳每月勞作收入約300元，
    另親友每月給予2,500元，而依108年8月至110年8月勞作金
    分戶卡所示，此期間領取勞作金7,272元，核每月平均領取2
    91元，另依保管金分戶卡所示，於108年1月至110年8月，親
    友共給予122,372元，核每月給予3,708元，而其名下無財產
    ，107至109年度皆未有申報所得，現未投保勞工保險等情，
    有財產及收入狀況說明書、勞工保險被保險人投保資料表、
    綜合所得稅各類所得資料清單暨國稅局財產歸屬資料清單、
    法務部矯正署高雄監獄勞作金分戶卡、在監在押全國紀錄表
    、本院稅務電子閘門財產所得調件明細表、110年10月5日陳
    報狀㈡所附保管金分戶卡附卷可稽。則查無聲請人有其他收
    入來源，佐以聲請人提出勞作金分戶卡、保管金分戶卡為證
    ，則以聲請人主張之收入來源，應全非虛罔，是以勞作金分
    戶卡、保管金分戶卡所示每月平均收入3,999元作為核算其
    現在償債能力之基礎，應能反映真實收入狀況。
  ㈢至聲請人個人日常生活必要費用部分，審酌聲請人負債之現
    況，基於社會經濟活動之互賴及誠信，該日常生活所需費用
    ，自應節制開支，不得有超越一般人最低生活標準之享受，
    否則反失衡平，本院依消債條例第64條之2第1項，參酌衛福
    部社會司所公告歷年最低生活費標準，111年度高雄市最低
    生活費標準14,419元之1.2倍為17,303元，則聲請人每月最
    低生活費除有特殊情形並有證據證明者外，自宜以此為度，
    始得認係必要支出。聲請人現在監執行中，其主張每月個人
    必要生活費僅2,800元，低於上開標準17,303元甚多，即屬
    可採。
  ㈣綜上所述，以聲請人現每月之收入3,999元為其償債能力基準
    ，扣除其每月個人必要生活費2,800元後僅餘1,199元，而聲
    請人目前負債總額為245,419元，以上開餘額按月攤還結果
    ，約17年期間始能清償完畢，堪認聲請人確有不能清償債務
    或有不能清償之虞之情事。從而，聲請人主張已不能清償債
    務，聲請本院准予清算，依所舉事證及本院調查結果，即無
    不合。
四、末按「法院開始清算程序之裁定，應載明其年、月、日、時
    ，並即時發生效力。」、「法院裁定開始更生或清算程序後
    ，得命司法事務官進行更生或清算程序，必要時得選任律師
    、會計師或其他適當之自然人或法人一人為監督人或管理人
    。」消費者債務清理條例第83條第1項、第16條第1項分別定
    有明文。本件聲請人其目前收入及財產狀況，不能履行債務
    ，未償之債務亦屬不能清償，有如上述。從而，聲請人聲請
    清算，洵屬有據，應予准許，爰命司法事務官進行本件清算
    程序。
五、依消費者債務清理條例第11條第1項、第83條第1項、第16條
    第1項，裁定如主文。
中　　華　　民　　國　　111 　年　　2 　　月　　18　　日
              　　        民事庭　法　官　薛博仁
以上正本係照原本作成。
本裁定已於111年2月18日下午4時公告。
本裁定不得抗告。
中　　華　　民　　國　　111 　年　　2 　　月　　18　　日
  　                              書記官　郭南宏